最高法院刑事判決
111年度台上字第5246號
上  訴  人  鄭暐霖                    




選任辯護人  洪家駿律師
            翁振德律師
上列上訴人因違反槍砲彈藥刀械管制條例案件，不服臺灣高等法
院臺中分院中華民國111年8月17日第二審判決（111年度上訴字
第758號，起訴案號：臺灣臺中地方檢察署110年度偵字第4497號
），提起上訴，本院判決如下：
    主  文
上訴駁回。
    理  由
按刑事訴訟法第377條規定：上訴於第三審法院，非以判決違背
法令為理由，不得為之。是提起第三審上訴，應以原判決違背法
令為理由，係屬法定要件。如果上訴理由書狀並未依據卷內訴訟
資料，具體指摘原判決不適用何種法則或如何適用不當，或所指
摘原判決違法情事，顯與法律規定得為第三審上訴理由之違法情
形，不相適合時，均應認其上訴為違背法律上之程式，予以駁回
。
本件原判決維持第一審論處上訴人鄭暐霖非法持有非制式手槍罪
刑（處有期徒刑5年2月，併科罰金新臺幣【下同】3萬元，罰金
如易服勞役，以1千元折算1日），並為沒收宣告之判決，駁回上
訴人在第二審之上訴，已分別詳敘其調查證據之結果及證據取捨
並認定事實之理由；所為論斷，均有卷存證據資料可資覆按。
上訴人之上訴意旨略稱：
依原審勘驗密錄器結果及證人廖俊明之證詞，並無證據顯示有
  上訴人要試槍之情資，原審未就此進一步調查，復未依上訴人
  及辯護人之聲請傳喚證人，以查明上訴人有無自首，有應調查
  而未調查、判決理由與證據資料矛盾之違誤。
本案警員所接獲之情資顯然僅係販毒而無上訴人持有槍枝，是
  上訴人於盤查時，主動提及車上有槍並同意搜索，警員才查扣
  本案槍枝，原判決認不符刑法第62條及槍砲彈藥刀械管制條例
  第18條第1項規定，顯有不適用法則之違誤。
原判決未審酌上訴人之素行、犯後態度、槍枝來源、無違反槍
  砲彈藥刀械管制條例之前科紀錄及未造成社會危害，僅係一時
  失慮而犯本案，經此偵審程序，已知警惕，且配偶及甫出生之
  女尚賴其扶養，復有另案執行中，如本案刑度過高，甫出生之
  女無法與之共享成長天倫等情，認無刑法第59條規定之適用，
  顯有違論理法則及判決不備理由之違誤等語。
惟查：
證據之取捨及事實之認定，為事實審法院之職權，苟其判斷無
  違經驗法則或論理法則，復已敘述其憑以判斷之心證理由，即
  不能任意指為違法。
㈠原判決綜合卷內所有證據資料及調查證據之結果，併引用第一
  審判決書之記載，敘明認定上訴人有第一審犯罪事實欄一所載
  之非法持有非制式手槍犯行之得心證理由。
㈡經核原判決之採證認事並無違反經驗法則、論理法則，亦無任
  意推定犯罪事實、違背證據法則、調查職責未盡、判決理由不
  備、理由矛盾、不適用法則或適用法則不當之違誤。
㈢再：
⒈按槍砲彈藥刀械管制條例第18條第1項前段規定，犯本條例之罪
  自首，並報繳其持有之全部槍砲、彈藥、刀械者，減輕或免除
  其刑。槍砲彈藥刀械管制條例既為刑法之特別法，該條例第18
  條第1項前段，即為刑法第62條但書之特別規定，尚須符合自
  首之要件。而所謂自首，須行為人於有偵查犯罪職權之公務員
  或機關（下稱偵查機關）發覺其犯罪事實前，主動向偵查機關
  申告，並接受裁判為要件。倘職司犯罪偵查之公務員已知悉犯
  罪事實及犯罪嫌疑人後，犯罪嫌疑人始向之坦承犯行者，為自
  白，而非自首。原判決對於上訴人所為何以並無槍砲彈藥刀械
  管制條例第18條第1項前段及刑法第62條自首減輕其刑規定之
  適用，已說明依憑證人即警員廖俊明、黃遵介之證述，佐以原
  審勘驗黃遵介所拍攝錄影光碟筆錄等證據資料，判斷警員於執
  行本案搜索前，已有線報而獲悉上訴人持有槍枝，且於搜索車
  輛時即刻發現該槍枝，而上訴人於警方開始搜索前，仍佯稱車
  上東西（未具體指係何物品）係他人放置，非其所持有，故警
  方已足有確切之根據得合理之可疑，對上訴人產生持有槍枝之
  嫌疑，嗣雖自白，仍與自首規定要件不符等旨（見原判決第2
  至3頁）。已於理由內論述明白，所為論斷說明，與卷證資料
  尚無不合，亦非僅以廖俊明之證詞或黃遵介所拍攝錄影光碟筆
  錄，作為認定上訴人未符自首要件之唯一證據，並無何違反經
  驗法則或論理法則，其未依自首規定減輕上訴人之刑，亦無何
  判決不適用法則之違法可言。
⒉刑事訴訟法第379條第10款固規定，依本法應於審判期日調查之
  證據而未予調查者，其判決當然違背法令。但應行調查之證據
  範圍，在同法並未定有明文，該項證據，自係指第二審審判中
  已存在之證據，且與待證事實有重要關係，在客觀上認為應行
  調查者而言。依卷內資料，原審勘驗警員所拍攝之搜索現場攝
  影畫面光碟結果，「該名遭逮捕男子」稱：「那是剛有個上車
  丟什麼東西我不知道」、「（誰上車？）就較高的那個」、「
  什麼東西在車上？最後是他開我的門丟去，我怎麼知道」、「
  （誰開你的門丟去？）那個……（指旁邊）」、「（……槍是誰給
  你放的，兩個兄弟不可能兩個去車上給你放）沒有兩個，我沒
  說兩個」、「（哪一個？）（指戴黑色口罩之男子【按：林志
  昇】）一個而已」、「（他給你放的嗎？）嘿呀」、「（你叫
  什麼名字？）鄭暐霖」等語（見原審卷第111、112、115、118
  、120頁）。原判決援以採信廖俊明所述現場搜索到槍枝時，
  上訴人仍稱不知是何物且係他人丟上車，以及黃遵介所述上訴
  人同意搜索時，並沒有提到車上有東西，係警員打開門就看到
  槍等證詞，自非無據。上訴人既非於警員發現槍枝前，主動申
  告本案犯行，則線民所提供之情資是否包含槍枝，對前揭不符
  自首要件之認定不生影響，原判決未就此贅為無益之調查及論
  述，自無調查證據職責未盡及理由不備、證據上理由矛盾之違
  誤可言。又原判決就上訴人及其辯護人另聲請傳喚林志昇、林
  郁誌、案發時先到場之員警為證人乙節，業已說明上訴人不符
  自首要件之事證已明，無再行傳喚上開證人調查上訴人有無自
  首情形等旨（見原判決第4頁），亦無調查證據職責未盡、理
  由不備、證據上理由矛盾之違誤。
⒊刑法第59條規定之酌量減輕其刑，必須犯罪另有特殊之原因與
  環境，在客觀上足以引起一般同情，認為即使予以宣告法定最
  低度刑，猶嫌過重者，始有其適用。此項犯罪情狀是否顯可憫
  恕而酌量減輕其刑之認定，亦係法院得依職權自由裁量之事項
  。原判決未適用刑法第59條規定減輕上訴人之刑，自無不適用
  法則或適用法則不當之違法。何況，原判決已詳細說明，如何
  經考量上訴人之犯罪情節，在客觀上顯不足以引起一般人之同
  情，難認有何法重情輕、顯可憫恕之處，自無從依刑法第59條
  酌減其刑等旨（見原判決第3至4頁），亦無判決理由不備可言
  。
㈣上開上訴意旨所指各節，或係重執上訴人在原審辯解各詞，或
  係執其個人主觀意見，就原審採證認事或量刑適法職權行使及
  原判決已明白論斷之事項，再為爭執，俱難認係上訴第三審之
  適法理由。
上訴人之其他上訴意旨並未依據卷內訴訟資料，具體指摘原判
  決有何違背法令之情形，核與法律規定得為第三審上訴理由之
  違法情形不相適合。
綜上，應認上訴人之上訴為違背法律上之程式，予以駁回。
據上論結，應依刑事訴訟法第395條前段，判決如主文。
中　　華　　民　　國　　111 　年　　12　　月　　15　　日
                  刑事第四庭審判長法　官　林立華
                                  法　官  謝靜恒
                                  法　官  林瑞斌
                                  法　官  王敏慧
                                  法　官  李麗珠
本件正本證明與原本無異
                                  書記官  王唯育
中　　華　　民　　國　　111 　年　　12　　月　　20　　日